臺灣桃園地方法院刑事判決
110年度簡上字第314號
上  訴  人
即  被  告  薛智將




上列上訴人即被告因違反個人資料保護法案件，不服本院民國11
0年6月8日110年度桃簡字第526號第一審刑事簡易判決（聲請簡
易判決處刑案號：110年度偵字第291號），提起上訴，本院管轄
之第二審合議庭判決如下：
    主  文
上訴駁回。
    事  實
一、乙○○因與前女友甲○○有感情糾紛，竟意圖損害甲○○之利益，
    基於非法利用個人資料之犯意，未經甲○○之同意，亦未在合
    法之使用目的範圍內，於民國109 年8 月25日晚間7 時57分
    許，在桃園市桃園區某處，以不詳方式連接網際網路，並登
    入社群軟體Facebook，以其帳號「薛一品」在不特定人均可
    瀏覽之Facebook社團「爆料公社」頁面刊登「桃園八德王小
    姐，麻煩出來面對，別一閃再閃，認識的朋友麻煩告知，謝
    謝」之文章，並張貼甲○○在私人活動上之照片（下稱本案照
    片），以此方式洩漏甲○○之個人資料，足生損害於甲○○。嗣
    甲○○經由朋友告知，始知上情。
二、案經甲○○訴由桃園市政府警察局八德分局報告臺灣桃園地方
    檢察署檢察官偵查後聲請以簡易判決處刑。
    理  由
壹、程序方面
一、本判決下列所引用被告乙○○以外之人於審判外之陳述，被告
    、檢察官迄於言詞辯論終結前均未就證據能力之有無聲明異
    議，本院審酌上開證據資料作成時之情況，尚無違法、不當
    或顯不可信之情況，認以之作為證據應屬適當，依刑事訴訟
    法第159 條之5 規定，應認前揭供述證據均有證據能力。
二、本判決以下所引用之非供述證據，均與本件事實具有自然關
    聯性，且核屬書證、物證性質，又查無事證足認有違背法定
    程序或經偽造、變造所取得等證據排除之情事，復經本院依
    刑事訴訟法第164 條、第165 條踐行物證、書證之調查程序
    ，況檢察官、被告對此部分之證據能力亦均不爭執，是堪認
    均具有證據能力。 
貳、實體方面
一、認定犯罪事實所憑之證據及理由：
　　訊據被告坦承有於前述時、地刊登上開文章及張貼本案照片
    之行為，惟矢口否認有何違反個人資料保護法犯行，辯稱：
    伊當時是想請告訴人甲○○出來講清楚，不要用封鎖伊的方式
    才會刊登上開文章，而本案照片中告訴人有戴墨鏡，辨識度
    沒有這麼高，且文章內容亦未指名道姓說出告訴人之全名和
    住所，伊沒有要洩漏告訴人個人資料之意思，也不認為會侵
    害告訴人隱私權，且伊和告訴人就本案和其餘案件均已達成
    和解，但檢察官不知道此事仍然起訴等語。經查：
  ㈠被告未經告訴人之同意，即於109 年8 月25日晚間7 時57分
    許，在桃園市桃園區某處，於不特定多數人可見聞之Facebo
    ok社團「爆料公社」頁面刊登上開文章，並張貼本案照片等
    事實，為被告所是認，核與證人即告訴人甲○○警詢、偵查及
    本院審理中之證述情節相符，並有Facebook擷取圖片2 張在
    卷可稽（見臺灣桃園地方檢察署110年度偵字第291號卷，下
    稱偵卷，第45頁），此部分自堪認屬實。
  ㈡按個人資料保護法所指「個人資料」，係指自然人之姓名、
    出生年月日、國民身分證統一編號、護照號碼、特徵、指紋
    、婚姻、家庭、教育、職業、病歷、醫療、基因、性生活、
    健康檢查、犯罪前科、聯絡方式、財務情況、社會活動及其
    他得以直接或間接方式識別該個人之資料，個人資料保護法
    第2 條第1 款定有明文。查：
　⒈觀諸被告張貼之本案照片，係告訴人個人之全身生活照，且
    畫面清晰，並未以任何方式加以掩飾、遮蓋，縱告訴人當時
    戴有墨鏡，然從其身形、體態、眼睛部位以外之其餘臉部面
    貌，仍得辨識為告訴人本人。佐以被告於上開文章中提及「
    桃園八德王小姐」等文字，更可藉此特定本案照片中該人之
    姓氏與居住地區，是透過上開文章、本案照片，當足以直接
    或間接方式辨識本案照片中之人即為告訴人。
　⒉據被告於上開文章中提及「認識的朋友麻煩告知」等語，以
    及被告自陳：伊貼本案照片之用意，就是希望認識告訴人之
    人看到上開文章可以轉知告訴人，伊在找告訴人等語（見本
    院110年度簡上字第314號卷，下稱簡上卷，第57頁），可見
    被告主觀上確實知悉其刊登之上開文章及本案照片，已足使
    人認知本案照片中之人即為告訴人，並欲藉此方式使告訴人
    與之聯繫。況告訴人亦證稱其係經友人告知而知悉被告本案
    行為，其友人看到本案照片都知道該人是其本人等語（見偵
    卷第40頁、簡上卷第53頁），在在可證被告所為確已揭露可
    直接或間接辨識告訴人之個人資料。是被告辯稱告訴人於本
    案照片中有戴墨鏡、其未提及完整之告訴人姓名及住址，而
    無洩漏個人資料之主觀犯意云云，僅係事後卸責之詞，不足
    採信。
  ⒊按個人資料保護法第41條存在「意圖為自己或第三人不法之
    利益」、「意圖損害他人之利益」兩種意圖型態。其中「意
    圖損害他人之利益」者，此行為人之目的既在於造成他人之
    損害，即與「意圖營利」之意義截然不同，從修法歷程中提
    案立法委員之說明，以及最終將此一意圖型態納入新法第41
    條之構成要件，顯示立法者並未完全排除「非意圖營利」而
    侵害個資行為之可罰性。再從個資法之立法目的原係為避免
    人格權受侵害以觀，本條所稱「損害他人之利益」中之「利
    益」，並不限於財產上之利益（最高法院大法庭109年度台
    上大字第1869號裁定意旨參照）。是個人資料保護法第41條
    所稱「損害他人之利益」中之「利益」，並不限於財產上之
    利益」，此為最高法院大法庭之統一見解。而本案被告非屬
    公務機關，亦未獲告訴人之同意，則其擅於前述「爆料公社
    」頁面刊登上開足以辨識告訴人之個人資料，係屬非公務機
    關利用告訴人個人資料之行為，且其行為足以使曾瀏覽上開
    文章、本案照片之人可藉此得悉告訴人上開個人資料，使告
    訴人個人生活私密領域被迫曝光而存有遭人騷擾或不當利用
    告訴人個人資訊之風險，自已侵害告訴人之隱私及資訊自決
    權。且從被告所發表之文章中含有「麻煩出來面對，別一閃
    再閃」之文字，以及被告自陳希望藉此方式使告訴人出面與
    之聯繫等情觀之，可見被告所為乃係出於單純之感情糾紛與
    私怨，而欲藉此方式揭露告訴人之個人資料並損害其隱私權
    ，亦堪認其主觀上有損害告訴人非財產上利益之意圖。是被
    告辯稱其並未有侵害告訴人隱私之意等語，亦無足採。又被
    告於本案行為前，已因在Facebook社團公開他人個人資訊並
    張貼他人照片之行為，經臺灣橋頭地方法院以109 年度簡字
    第12號判決認被告違反個人資料保護法而判刑在案，此有該
    判決書在卷可佐（見本院110年度桃簡字第526號卷第5至13
    頁），是被告更應知悉於網路上以類似方式隨意公開他人個
    人資訊將違反個人資料保護法之情事，惟被告仍再為本案犯
    行，益證其主觀上確有揭露告訴人個人資訊及損害告訴人非
    財產上利益之意圖。
  ⒋此外，被告本案行為之目的既係源自與告訴人之感情糾紛，
    而欲藉由上開行為使告訴人與之聯繫，自難謂有何合法使用
    目的。卷內復未見有何符合個人資料保護法第20條第1 項但
    書所指例外情形，或其他法定事由得使被告以上開方式利用
    告訴人之個人資料之相關事證，則被告本案不當利用告訴人
    個人資料之行為，自屬違法。
   ㈢被告雖另辯稱：伊和告訴人包含本案在內之案件均已和解，
    但檢察官不知道仍予起訴云云。又告訴人固於偵查中陳稱：
    本案伊不想再告了等語（見偵卷第81頁），而表達不欲追究
    之意。然被告本案所涉違反個人資料保護法第41條之罪，並
    非告訴乃論之罪，此參個人資料保護法第45條「本章之罪，
    須告訴乃論。但犯第41條之罪者，或對公務機關犯第42條之
    罪者，不在此限」之規定即明，則檢察官因此向本院聲請以
    簡易判決處刑，原審並予以論罪科刑，均無違誤，被告此部
    分所辯，係對法律有所誤解，自無所據。
  ㈣綜上，本案事證明確，被告犯行堪以認定，應依法論科。
二、論罪科刑及上訴駁回之理由： 
  ㈠核被告所為，係犯個人資料保護法第41條之違反同法第20條
    第1 項之非公務機關未於蒐集之特定目的必要範圍內利用個
    人資料罪。
  ㈡原審同上開認定，而論以個人資料保護法第41條之違反同法
    第20條第1 項之非公務機關未於蒐集之特定目的必要範圍內
    利用個人資料罪。並審酌被告僅因與告訴人間之情感糾紛，
    竟率爾於網路上公開告訴人上開個人資訊，侵害告訴人資訊
    自決權，所為應予非難；且其於本案行為前已有與本案情節
    類似之前案紀錄（不構成累犯），竟再度犯本案相同之罪，
    更屬不該；並考量被告未能坦認犯行之犯後態度；兼衡被告
    犯罪之手段、所生危害、告訴人表明已不欲追究，及被告之
    智識程度、生活狀況等一切情狀，量處如有期徒刑3月，並
    諭知易科罰金以1,000元折算1日之折算標準。經核其認事用
    法並無違誤，量刑亦已斟酌刑法第57條所列事項，復未逾越
    客觀上之適當性、相當性及必要性之比例原則，亦屬妥適。
    是被告猶執前詞上訴否認犯行，為無理由，應予駁回。
據上論斷，應依刑事訴訟法第455 條之1 第1 項、第3 項、第36
8 條，判決如主文。 
本案經檢察官楊挺宏聲請以簡易判決處刑，檢察官劉哲名到庭執
行職務。
中　　華　　民　　國　　110 　年　　12　　月　　24　　日
                  刑事第四庭  審判長法  官   黃柏嘉
                                    法  官   張家豪
                                    法  官   陳韋如
以上正本證明與原本無異。
不得上訴。
                                    書記官   劉貞儀
中　　華　　民　　國　　110 　年　　12　　月　　25　　日
附錄本案論罪科刑法條全文
個人資料保護法第41條
意圖為自己或第三人不法之利益或損害他人之利益，而違反第6
條第1項、第15條、第16條、第19條、第20條第1項規定，或中央
目的事業主管機關依第21條限制國際傳輸之命令或處分，足生損
害於他人者，處5年以下有期徒刑，得併科新臺幣1百萬元以下罰
金。